【裁判字號】    90,上易,1780
【裁判日期】    901114
【裁判案由】    傷害等
【裁判全文】
臺灣高等法院高雄分院刑事判決    九十年度上易字第一七八號
      上  訴  人
      即  被  告  丙○○
右上訴人因傷害等案件，不服臺灣高雄地方法院九十年度訴字第三四七號中華民國九
十年八月七日第一審判決（起訴案號：臺灣高雄地方法院檢察署八十九年度偵字第一
六九四六號），提起上訴，本院判決如左：
      主      文
上訴駁回。
丙○○緩刑貳年。
      事      實
一、丙○○係高雄市三民區千北里之里長，甲○○（行為時之精神狀態已達心神喪失
    ）、乙○○母女均為其里民，民國八十九年七月二十七日十六時三十分許，甲○○、乙○○因不滿鄰居簡國雄於高雄市○○區○○里○○○路二一八巷三十三號
    住處前裝設監視器，有照到其位於同里中庸街七十六巷三十四號住家之疑慮，甲○○乃持一支長度約三公尺之竹竿（未扣案）欲將該監視器鏡頭移開，而與簡國
    雄在上開三十三號房屋旁之六號房屋前發生爭執，丙○○接獲簡國雄電話後，乃
    偕同警員羅俊傑、宋雲芳等人前往處理，甲○○竟於此不特定多數人得以共見共
    聞之公眾得出入之場所，以「幹你娘支巴」、「作里長收紅包」（台語）等足以
    貶損丙○○社會評價之粗鄙言語，公然辱罵丙○○，致丙○○深覺尊嚴受損。丙○○不甘受辱，亦於前開場所，以「幹你娘」（台語）足以貶損甲○○社會評價
    之粗鄙言詞，公然辱罵甲○○，致甲○○深覺尊嚴受損。乙○○聽聞後，亦於上
    開場所，以「你爸」、「幹你娘老支歪」（台語）等足以貶損丙○○社會評價之
    粗鄙言詞，公然辱罵丙○○，再致丙○○深覺尊嚴受損，回以「幹你娘老支歪」
    足以貶損乙○○社會評價之粗鄙言語，公然辱罵乙○○，致乙○○同覺尊嚴受損
    。丙○○另基於傷害人身體之犯意，以右手掌摑乙○○左臉頰一巴掌，致乙○○
    受有左臉頰紅腫之傷害，乙○○復基於傷害人身體之犯意，與丙○○拉扯，而甲○○見狀持前開竹竿朝丙○○腳部毆打，惟隨遭乙○○取走，乙○○繼以右腳踹
    向丙○○，惟遭丙○○以手抱住，然丙○○因承前傷害之接續犯意，復將以手撥
    開乙○○之右腳，致乙○○重心不穩因而倒地，甲○○見狀復徒手毆打丙○○，
    丙○○因而受傷，而乙○○因丙○○前開傷害行為，受有背部十公分×○‧一公
    分、三公分×二公分之紅腫、左臀七公分×四公分紅腫、右上肢七公分×五公分
    瘀血、○‧七公分×○‧三公分擦傷、左上肢三公分×二公分、二公分×一‧五
    公分、一公分×○‧三分、一‧五公分×一‧五公分瘀血及二公分×二公分擦傷
    、左小腿一‧五公分×一‧五公分瘀血等傷害。
二、案經被害人甲○○、乙○○分別訴由高雄市政府警察局三民第一分局報請臺灣高
    雄地方法院檢察署檢察官偵查起訴。
      理      由
一、訊據上訴人即被告丙○○於警訊、偵訊、原審及本院審理時均坦承於前開時、地
    ，以「幹你娘」、「幹你娘老支歪」等粗鄙言語，公然辱罵告訴人甲○○、乙○○，並以右手毆打掌摑告訴人乙○○之左臉頰，造成告訴人乙○○左臉紅腫等情
    ，惟否認尚為其他傷害告訴人乙○○之行為，辯稱：告訴人乙○○所提出診斷證
    明書所載其餘傷勢係其跌倒所造成等語。
二、經查：
（一）被告丙○○前開自白部分，業據告訴人甲○○、乙○○於警、偵訊及原審審理
      所指訴明確（參警卷第一頁至第六頁，偵查卷第十四頁、第二十三頁，原審卷
      第三十三頁、第三十四頁），核與證人宋雲芳、羅俊傑於偵查、原審中到庭所
      為證述情節相符（見偵查卷第四十四頁背面、第四十五頁、原審卷第七十二頁
      至第七十九頁），並有診斷證明書一紙在警訊卷第十六頁可稽，因此被告丙○○此部份自白與事實相符，應可採信。
（二）至被告丙○○就告訴人乙○○所提前開診斷證明書，除其所自承「左臉頰紅腫
      」部分為其掌摑所造成外，其餘部分則執前詞抗辯。惟依原審法院於九十年三
      月二十九日勘驗扣案錄影帶之結果，顯示告訴人乙○○於抬右腳欲朝被告丙○○下腹部攻擊時，遭被告丙○○以手抱住，然被告丙○○嗣以手撥開告訴人乙○○之右腳，致告訴人乙○○重心不穩因而倒地等情，有該勘驗筆錄附於原審
      卷第六十三頁可憑，而參酌前開診斷證明書所載告訴人乙○○之傷情為背部紅
      腫、左臀紅腫、右上肢瘀血及擦傷、左上肢瘀血及擦傷、左小腿瘀血，足認前
      開傷情，應係其於遭被告丙○○將其右腳撥開後，致重心不穩跌倒於地，進而
      導致背部、臀部及下肢等處瘀血、擦傷，是被告丙○○辯以僅以掌摑告訴人乙○○之左臉頰云云，顯不可採。
（三）按犯罪之被害人，得為告訴，為刑事訴訟法第二百三十二條所規定，而被害人
      ，以具有意思能力為已足；次按告訴應以訴狀或言詞向檢察官或司法警察官為
      之，其以言詞為之者，應制作筆錄，為同法第二百四十二條第一項所明文。本
      件被告甲○○雖於案發當時，其精神狀態係處於心神喪失之階段，然其至八十
      九年七月二十八日於臺灣高雄地方法院檢察署檢察官偵訊距案發當時已相距十
      餘時，且參酌其偵訊筆錄所載，其就案發經過陳述明確，並可就不利於己之部
      分為辯解，顯見其精神狀態已回復正常，而有意思能力甚明（參偵查卷第十四
      頁），是其於偵查中以言詞向檢察官提起告訴，其告訴既屬合法並生效力，故
      本院自得就被告丙○○涉犯公然侮辱部分予以審理，附此敘明。
（四）綜上所述，足見被告丙○○所辯，顯係卸責之詞，不足採信。本件事證明確，
      被告丙○○公然侮辱、傷害等犯行，均堪認定。
三、按「幹你娘」及「幹你娘老支歪」等詞，均為足以貶損他人社會評價之輕蔑、低
    俗言詞，查被告丙○○於前開不特定多數人得共見共聞之公眾得出入之場所對告
    訴人乙○○、甲○○謾罵前詞，顯係基於貶損告訴人之意思所為之公然侮辱行為
    。核被告丙○○所為，係犯刑法第三百零九條第一項之公然侮辱罪。又被告丙○○於前開時、地，侮辱告訴人乙○○、甲○○二人，係以一行為同時觸犯公然侮
    辱罪，為同種之想像競合犯，應論以一罪名。又被告丙○○於上開時、地為毆打
    告訴人乙○○，致告訴人乙○○受有前述傷害，核被告丙○○該所為，係犯刑法
    第二百七十七條第一項之傷害罪。被告丙○○所犯上開公然侮辱及傷害二罪間，
    犯意各別，行為互殊，犯罪構成要件不同，應予分論併罰。
四、原審就被告丙○○部分，以被告丙○○罪證明確，因予適用刑法第二百七十七條
    第一項、第三百零九條第一項、第五十五條、第四十一條、第四十二條第二項、
    、罰金罰鍰提高標準條例第一條前段、第二條之規定，並審酌被告丙○○僅因細
    故，即以前揭不堪入耳之言語相互漫罵，甚為傷害之犯行，所為確屬不當，惟念
    告訴人乙○○所受傷害非屬嚴重等一切情狀，分別量處被告丙○○公然侮辱罪部
    分科罰金二千元，傷害罪部分處拘役三十日，並各諭知拘役如易科罰金及罰金如
    易服勞役之折算標準。再按修正前刑法第四十一條易科罰金之折算標準，業經總
    統於九十年一月十日公布為現行刑法第四十一條第一項，並於同年月十二日生效
    ，依刑法第二條第一項前段從新從輕原則，修正後刑法第四十一條第一項前段之
    規定對於被告最為有利，因此應依修正後刑法第四十一條第一項前段之規定，諭
    知如易科罰金之折算標準。原審認事用法核無違誤，所處之刑亦屬適當，被告丙○○上訴意旨，以量刑過重為由，指摘原判決該部分不當，為無理由，應予駁回
    。但查被告丙○○未曾受有期徒刑以上刑之宣告，有卷內前科表可查，經此偵、
    審程序教訓，應知所警惕諒無再犯之虞，且被告丙○○係因身為里長，基於為里
    民服務之精神前往替里民排解糾紛，未料惹禍上身，本院認其所宣告之刑，以暫
    不執行為適當，併諭知緩刑二年，以勵自新。
五、被告乙○○經原審判處公然侮辱罪罰金二千元、傷害罪拘役四十日，被告甲○○
    經原審諭知無罪，令入相當處所施以監護一年，均已確定，核此敘明。
據上論斷，應依刑事訴訟法第三百六十八條、刑法第七十四條第一款，判決如主文。
本案經檢察官張其主到庭執行職務。
中    華    民    國      九十      年      十一      月     十四   日
                              臺灣高等法院高雄分院刑事第一庭
                                  審判長法官  王光照
                                        法官  黃仁松
                                        法官  黃壽燕
右正本證明與原本無異。
不得上訴。
                                      書記官  蘇恒仁
中    華    民    國      九十      年      十一      月    十五    日
附錄本判決論罪科刑法條：
刑法第二百七十七條第一項：
  傷害人之身體或健康者，處三年以下有期徒刑、拘役或一千元以下罰金。
刑法第三百零九條第一項
  公然侮辱人者，處拘役或三百元以下罰金。
                                                                        Ｄ


司法院資訊處製作；財團法人民間司法改革基金會備份。
